【裁判字號】    99,訴,374
【裁判日期】    991126
【裁判案由】    偽造文書
【裁判全文】
臺灣花蓮地方法院刑事判決               99年度訴字第374號
公  訴  人  臺灣花蓮地方法院檢察署檢察官
被      告  萬金雄
上列被告因偽造文書案件，經檢察官提起公訴（99年度偵緝字第
341 號），被告於準備程序進行中就被訴事實為有罪之陳述，經
告知簡式審判程序之旨，並聽取當事人之意見後，本院裁定由受
命法官獨任進行簡式審判程序，並判決如下：
    主  文
萬金雄行使偽造私文書，足以生損害於公眾及他人，處有期徒刑
月，如易科罰金，以新臺幣壹仟元折算壹日。如附表所示偽造
之署名、指印，均沒收。
    事  實
一、萬金雄與葛天冬（於民國 98年6月19日變更改從父姓林，於
    99年2月 11日改名為林勝傑）曾為同事關係，葛天冬曾將其
    國民身分證交付予萬金雄申報所得稅，萬金雄因而知悉「葛
    天冬」之年籍資料。其於96年12月24日20時11分許，駕駛徐
    連成所有之車牌號碼 3891-SN號自用小客車，行經花蓮縣鳳
    林鎮○○里○○路段時，為花蓮縣警察局鳳林分局南平派出
    所警員攔停，並對萬金雄施以酒精濃度測試，測得其呼氣所
    含酒精濃度為每公升0.37毫克，而開立花蓮縣警察局舉發違
    反道路交通管理事件通知單（舉發單號：花警交字第P00000
    000 號），並將前開自用小客車移置保管，萬金雄因酒後無
    照駕駛，為掩飾其身分及逃避無照駕駛之交通違規責任，竟
    基於行使偽造私文書之犯意，冒用「葛天冬」名義，在前開
    花蓮縣警察局舉發違反道路交通管理事件通知單（共1式3聯
    ，第1聯為通知聯，交被通知人收執，第 2聯為移送聯，第3
    聯為存根聯）移送聯「收受通知聯者簽章欄」上偽造「葛天
    冬」之署名 1枚（並複寫至存根聯上，從而偽造「葛天冬」
    之署名 2枚，通知聯則免簽名），並將前開舉發違反道路交
    通管理事件通知單移送聯及存根聯交付予花蓮縣警察局鳳林
    分局南平派出所警員收執而行使之，表示「葛天冬」業已收
    受上開通知單，足以生損害於葛天冬及警察機關對於道路交
    通違規事件舉發之正確性，並在酒精濃度測定單「被測人」
    欄上偽造「葛天冬」之署名 1枚，足以生損害於葛天冬及警
    察機關取締酒醉駕車之正確性；復於領回遭移置保管車輛時
    ，接續在花蓮縣警察局鳳林分局取締酒醉駕駛移置保管車輛
    清冊「領回人簽名日期」欄上，偽造「葛天冬」之署名 1枚
    ，並交還予警員行使之，表示「葛天冬」業已領回前開自用
    小客車，足以生損害於葛天冬及警察機關對於移置保管車輛
    管理之正確性。嗣因葛天冬於99年1月 14日至交通部公路總
    局高雄監理所台東監理站欲更換機車駕駛執照時，經監理站
    人員告知駕駛執照已遭吊銷，始知上情，報警循線查獲。
二、案經林勝傑告訴花蓮縣警察局鳳林分局報告臺灣花蓮地方法
    院檢察署檢察官偵查起訴。
    理  由
一、上揭事實，業據被告萬金雄於本院審理坦承不諱，亦據告訴
    人林勝傑於警詢及本院審理中指訴綦詳，核與證人徐連成於
    警詢中證述情節相符，並有花蓮縣警察局鳳林分局南平派出
    所受理各類案件紀錄表、受理刑事案件報案三聯單、林勝傑
    之戶籍謄本、花蓮縣警察局花警交字第 P00000000號舉發違
    反道路交通管理事件通知單移送聯、交通部公路總局臺北區
    監理所花蓮監理站送達證書、酒精濃度測定單、花蓮縣警察
    局鳳林分局取締酒醉駕駛移置保管車輛清冊各乙份在卷可稽
    ，足徵被告自白與事實相符。本件事證明確，被告犯行洵堪
    認定，應依法論科。
二、按刑法上之偽造署押罪，係指單純偽造簽名、畫押而言，僅
    在於表示簽名者個人身分，以作為人格同一性之證明，除此
    之外，再無任何其他用意者；若在制式之書類上偽造他人簽
    名，已為一定意思表示，具有申請書或收據等類性質者，則
    係犯偽造文書罪，最高法院85年台非字第 146號判決可資參
    照。而在違反道路交通管理事件通知單上「收受通知聯者簽
    章」欄內偽簽他人姓名，不待依習慣或特約，單從形式上觀
    察，即足以知悉係表示由該他人名義出具領收通知聯之證明
    ，此與事先在印妥內容之收據上偽簽他人姓名之情形，無分
    軒輊，當然屬刑法第210條所稱之私文書，最高法院 83年台
    上字第6631號判例亦可資參照。又在移置保管車輛清冊「領
    回人簽名日期」欄偽造他人署名，自形式上觀察，亦係用以
    證明該車已由簽名者領回，而具有收據之性質，亦屬私文書
    。再按捺指印畫押，因該指印同為代表被冒用者之姓名，作
    用及效力與署名無異，且署名與捺印係出於同一個偽造署押
    之犯意，是其所按指印雖為被告自己所有，要屬同一偽造署
    押之犯行。另警察將酒精濃度測定單交給受測人簽名之目的
    則係在供受測人確認測定值內容，性質如同受詢問人在詢問
    筆錄上簽名，目的係供受詢問人確認筆錄內容之記載是否正
    確，且警察並未另行交付酒精濃度測定單供被測人收執，足
    見酒精測試單並不具收據之性質，是受測人在酒精濃度測試
    單上所為之簽名及按捺指印，僅顯示其係處於受通知者之地
    位，尚不能表示其係有製作何種文書之意思及曾為何項之意
    思表示。從而在舉發違反道路交通管理事件通知單「收受通
    知聯者簽章」欄、在移置保管車輛清冊「領回人簽名日期」
    欄，偽造署名之行為，係屬偽造私文書，而在酒精濃度測定
    單上偽造署名之行為，則屬單純偽造署押行為。
三、核被告所為216條、第210條之行使偽造私文書罪。被告偽造
    署押之行為，為偽造私文書之部分行為，又其偽造私文書復
    持以行使，偽造私文書之低度行為為高度之行使行為所吸收
    ，均不另論罪。再被告違規後，為掩飾身分並逃避無照駕駛
    之交通違規責任，而冒用「葛天冬」名義，主觀上當然有自
    始至終在同一刑事案件各階段中偽造署押之意思，因此各個
    舉動不過為犯罪行為之一部，是同一案件中之數偽造署押行
    為可視為一程序之數個階段，不過係行為接續而完成整個犯
    罪，顯係基於單一犯意接續所為，侵害單一法益，應包括於
    一行為予以評價，為接續犯，並因為高度之偽造私文書行為
    所吸收而不另論罪。公訴意旨雖未就被告在花蓮縣警察局鳳
    林分局取締酒醉駕駛移置保管車輛清冊「領回人簽名日期」
    欄偽造「葛天冬」署名之行使偽造私文書犯行部分，在起訴
    書犯罪事實欄中敘明，惟該部分與前開已起訴部分，有接續
    犯之實質上一罪關係，為起訴效力所及，本院自應併予審理
    。爰審酌被告為掩飾其身分及逃避無照駕駛交通違規之處罰
    ，竟冒用他人名義簽收舉發違反道路交通管理事件通知單等
    文件，對警察機關對於交通違規之事件之舉發與管理造成影
    響，被冒名之林勝傑並因此受到駕駛執照遭吊銷之不利益，
    而受有損害，兼衡其犯罪之手段平和，林勝傑亦請求本院從
    輕量刑，及犯後於本院審理中始坦承犯行之態度等一切情狀
    ，量處如主文所示之刑，並諭知易科罰金之折算標準，以示
    懲儆。
四、如附表所示偽造「葛天冬」之署名及指印，不問屬於犯人與
    否，均依刑法第219條之規定，宣告沒收之。
據上論斷，應依刑事訴訟法第273之1條第1項、第 299條第1項前
段，刑法第216條、第210條、第41條第1項前段、第219條，判決
如主文。
本案經檢察官簡淑如到庭執行職務。
中    華    民    國    99    年    11    月    26    日
                  刑事第二庭    法  官  張宏節
以上正本證明與原本無異。
如不服本判決應於收受送達後10日內向本院提出上訴書狀，並應
敘述具體理由。其未敘述上訴理由者，應於上訴期間屆滿後20日
內向本院補提理由書(均須按他造當事人之人數附繕本)「切勿逕
送上級法院」。告訴人或被害人如對於本判決不服者，應具備理
由請求檢察官上訴，其上訴期間之計算係以檢察官收受判決正本
之日期為準。
中    華    民    國    99    年    11    月    26    日
                                書記官
附錄本案論罪科刑法條全文：
中華民國刑法第216條
行使第條至第條之文書者，依偽造、變造文書或登載不實事項或
使登載不實事項之規定處斷。
中華民國刑法第210條
偽造、變造私文書，足以生損害於公眾或他人者，處五年以下有
期徒刑。
附表：
┌──┬─────┬───────┬──────────┐
│編號│  時間    │   文件名稱   │偽造之署名及指印    │
├──┼─────┼───────┼──────────┤
│ 1  │96年12 月 │花蓮縣警察局道│移送聯及存根聯「受通│
│    │24日      │路舉發違反道路│知聯者簽章」欄上偽造│
│    │          │交通管理事件通│之「葛天冬」之署名各│
│    │          │知單（單號：  │1 枚。              │
│    │          │P00000000號； │                    │
│    │          │為1式3聯，第1 │                    │
│    │          │聯為通知聯，毋│                    │
│    │          │庸簽名、第2聯 │                    │
│    │          │為移送聯、第3 │                    │
│    │          │聯為存根聯，係│                    │
│    │          │複寫方式，被通│                    │
│    │          │知人簽名於第2 │                    │
│    │          │聯，複寫至第3 │                    │
│    │          │聯）          │                    │
├──┼─────┼───────┼──────────┤
│ 2  │96年12 月 │酒精濃度測定單│「被測人」欄上偽造之│
│    │24日      │              │「葛天冬」之署名1 枚│
│    │          │              │、指印1枚。         │
├──┼─────┼───────┼──────────┤
│ 3  │96年12 月 │花蓮縣警察局鳳│「領回人簽名日期」欄│
│    │26日      │林分局取締酒醉│上偽造之「葛天冬」之│
│    │          │駕駛移置保管車│署名1枚。           │
│    │          │輛清冊        │                    │
└──┴─────┴───────┴──────────┘

司法院資訊處製作；財團法人民間司法改革基金會備份。
